【裁判字號】    90,易,437
【裁判日期】    901227
【裁判案由】    業務侵占
【裁判全文】
臺灣花蓮地方法院刑事判決                            九十年度易字第四三七號
    公  訴  人  臺灣花蓮地方法院檢察署檢察官
    被      告  甲○○
右列被告因業務侵占案件，經檢察官提起公訴（九十年度偵字第二一○三號），本院
判決如左：
    主  文
甲○○連續意圖為自己不法之所有，而侵占對於業務上所持有之物，處有期徒刑拾月
。緩刑參年。
    事  實
一、甲○○係更生日報社股份有限公司（下稱更生日報）之工商記者，平日負責招攬
    廣告及收取廣告費等職務，為從事業務之人，竟基於意圖為自己不法所有之概括
    犯意，自民國八十九年一月間起至同年九月間止，趁其職務之便，連續將向客戶
    收得之廣告費，挪為私用，予以侵占入己，其所侵占之數額共達新台幣（下同）
    一百七十七萬一千六百六十二元。
二、案經更生日報代表人乙○○訴請臺灣花蓮地方法院檢察署檢察官偵查起訴。
    理  由
一、訊據被告甲○○固坦承將收取之廣告費挪為己用，惟矢口否認有業務侵占之犯行
    ，辯稱：當月收的廣告費，於下個月五日，更生日報會給伊明細，伊在該月的二
    十日左右開票給更生日報，票期是兩個月，在這段期間內，均可運用。伊先行挪
    用廣告費償還積欠他人之債務，嗣因週轉失靈始無力交還廣告費予報社，無侵占
    之故意，且侵占之數額應不到一七七萬元，因為告訴人未扣掉伊應得的利潤及獎
    金云云。經查，被告將客戶所繳納之廣告費挪為私用，未如期繳交，此有廣告明
    細報表、招募人員廣告業績報表各一份在卷可參，而被告對告訴人所提出之上開
    資料內所載之客戶、廣告費數額均表示無意見，並陳稱伊確實係向該資料所載之
    客戶招攬廣告無訛等語，故此部分事實應可確定。然被告所辯在開票予告訴人支
    付廣告費之期間，伊得予自行挪用資金，又所得廣告費，依規定應得抽有佣金及
    獎金，該部分數額應予扣除，惟查，雖被告與告訴人更生日報約定給付廣告費之
    方式係於收款當月之次月開出二個月票期之支票，是以若支票依期兌現，尚不致
    構成侵占，然被告卻延遲給付廣告費多時，並將上開費用挪為私用，此當已構成
    易持有為所有之侵占犯行，其辯稱無侵占之意圖云云，不足採信。次查，依更生
    日報社八十六年一月二十七日社總經字第四八號經理部通知所示，該內容係謂「
    增定收款組（工商記者）作業程序，規定自即日起凡廣告費招募人員自收部分，
    收到款額招募人應即繳社，嚴禁挪用，並限定繳款期不得超過二個月，若該等廣
    告確實無法收款需先提出報告，寫明繳款日期，收款組予以查證後呈核，否則佣
    金一成，超過三個月即不發任何佣金」等詞，此有上開通知影本一份附卷可參，
    而被告亦自承當時已知該通知內容。且據告訴代理人李文平律師（於本案辯論終
    結後已解除委任）到庭指稱：被告舊欠的時間為八十九年一月一日至八十九年二
    月二十八日，嗣告訴人已發現被告侵占，所以不讓他收款，但若被告須自行收款
    ，則希望他收到後，應即刻繳回公司等語。而證人即更生日報收款組組長蕭憲興
    則到庭證稱：被告舊欠部分，已經扣掉被告三成的傭金，來計算他侵占的數額。
    新欠的部分為八十一萬三千五百二十元，因為已經超過三個月，所以傭金沒有算
    給被告，此依照報社經理部通知。新欠之八十一萬三千五百二十元即是被告親收
    而未繳的部分等詞。是以告訴人已將被告於八十九年一月至二月（即告訴代理人
    、證人所謂之舊欠部分）間積欠之廣告費中，扣除被告應得之佣金而計算其侵占
    數額，然被告自八十九年四月間至同年九月再行收款（即告訴代理人、證人所謂
    之新欠部分），告訴人更生日報即規定被告應即繳款，然因被告未即繳納，且超
    過三個月未繳回更生日報，依上開經理部通知，不得發放任何佣金。故被告侵占
    款項以舊欠（扣除被告所得佣金）加新欠（未計算被告之佣金）之數額共為一百
    七十七萬一千六百六十二元，此有明細表一份附卷可參。被告空言否認，不足採
    信，其罪證明確，應予依法論科。
二、核被告所為，係犯刑法第三百三十六條第二項之業務侵占罪。又被告先後多次業
    務侵占行為，時間緊接，構成要件同一，犯罪手法相同，顯係基於概括犯意而為
    ，均應依連續犯之規定，論以一罪，並依法加重其刑。爰審酌被告為一己私利多
    次為侵占犯行，惡性非輕，惟犯罪後坦承部分犯行，態度尚佳，並生悔悟之心，
    已與告訴人達成和解（有還款協議書、公證書、刑事陳報狀各一份在卷可稽）等
    情，量處如主文所示之刑。又被告未曾受有期徒刑以上刑之宣告，此有臺灣花蓮
    地方法院檢察署刑案資料查註紀錄表、臺灣高等法院被告全國前案紀錄表各一份
    在卷可參，其經本次科刑教訓，應知警惕，當無再犯之虞，本院認本件對被告所
    處之刑，以暫不執行為適當，併宣告緩刑三年，以啟自新。
據上論結，應依刑事訴訟法第二百九十九條第一項前段，刑法第五十六條、第三百三
十六條第二項、第七十四條第一款，罰金罰鍰提高標準條例第一條前段，判決如主文
。
本案經檢察官簡淑如到庭執行職務。
中      華      民      國    九十      年     十二     月    二十七    日
                              臺灣花蓮地方法院刑事庭
                                  法  官  鄭  培  麗
右正本證明與原本無異。
如對本判決不服，應於送達後十日內，向本院提出上訴狀。（應抄附繕本）告訴人或
被害人如對於本判決不服者，應具備理由請求檢察官上訴，其上訴期間之計算係以檢
察官收受判決正本之日期為準。
                                  法院書記官
中      華      民      國    九十      年     十二     月    三十一    日
附錄本判決論罪之法律條文：
刑法第三百三十六條：
對於公務上或因公益所持有之物，犯前條第一項之罪者，處一年以上七年以下有期徒
刑，得併科五千元以下罰金。
對於業務上所持有之物，犯前條第一項之罪者，處六月以上五年以下有期徒刑，得併
科三千元以下罰金。
前二項之未遂犯罰之。


司法院資訊處製作；財團法人民間司法改革基金會備份。
